【裁判字號】    98,交聲,2326
【裁判日期】    980722
【裁判案由】    聲明異議
【裁判全文】
臺灣臺中地方法院交通事件裁定        98年度交聲字第2326號
原處分機關  交通部公路總局臺中區監理所
異  議  人
即受處分人  甲○○
上列異議人因違反道路交通管理處罰條例案件，對於交通部公路
總局臺中區監理所民國98年6月12日所為之處分（中監違字第裁6
0-Z7B006862號），聲明異議，本院裁定如下：
    主    文
原處分關於吊扣機車駕駛執照拾貳個月部分撤銷。
甲○○汽車駕駛人駕駛自用小客貨車，經測定酒精濃度超過規定
標準，吊扣小型車普通駕駛執照壹年。
    理    由
一、聲明異議意旨略以：異議人即受處分人（下稱受處分人）甲
    ○○於民國97年3月7日21時21分，因酒後駕駛車牌號碼9071
    -LP號自用小客貨車，行經國道3號北向215公里處時，遭警
    攔停，並施以酒測，為警測得其吐氣所含酒精濃度每公升達
    0.79毫克，而有超過規定標準（每公升達0.55毫克以上）之
    違規情事，為警製單舉發。嗣經原處分機關交通部公路總局
    臺中區監理所（下稱原處分機關）仍以「酒精濃度超過規定
    標準）」，於98年6月12日以中監違字第裁60-Z7B006862號
    裁決書，裁處「吊扣機車駕駛執照12個月，並施以道路交通
    安全講習」。惟受處分人係開車而非騎機車違規，不應吊扣
    其機車駕駛執照，請求撤銷原處分關於吊扣機車駕駛執照部
    分之裁罰等語。
二、按汽車駕駛人飲用酒類或其他類似物後，其吐氣所含酒精濃
    度超過每公升0.25毫克，不得駕車；駕駛汽車經測試檢定酒
    精濃度超過標準，處汽車駕駛人罰鍰新臺幣1萬5千元以上6
    萬元以下，並當場移置保管該汽車及吊扣駕駛執照1年，道
    路交通安全規則第114條第2款、道路交通管理處罰條例第35
    條第1項第1款分別定有明文。復按94年12月14日修正前道路
    交通管理處罰條例第68條規定：「汽車駕駛人，因違反本條
    例及道路交通安全規則之規定，受吊扣或吊銷駕駛執照處分
    時，吊扣或吊銷其持有各級車類之駕駛執照」，其立法意旨
    ，在於違規行為對道路交通秩序之維持及道路交通安全已生
    較大之影響，故規定吊扣或吊銷其持有各級車類之駕駛執照
    ，以限制其繼續駕車行駛道路之權利，其係屬駕駛行為之限
    制，並不因所持駕駛執照種類不同而有所差異。然按該條文
    已修正為：「汽車駕駛人，因違反本條例及道路交通安全規
    則之規定，受吊銷駕駛執照處分時，吊銷其持有各級車類之
    駕駛執照」，並於95年3月1日施行，考其修正理由乃因舊法
    將違法或違規駕駛人所持有各級車類之駕駛執照一併吊扣或
    吊銷失之苛酷，影響人民工作及生活甚鉅，故為上開修正。
    是依前開修正後道路交通管理處罰條例第68條規定，受吊扣
    駕駛執照處分時，只吊扣其違法或違規當時所駕駛車輛之駕
    駛執照，不再吊扣其持有各級車類之駕駛執照，僅於受吊銷
    駕駛執照處分時，始吊銷其持有各級車類之駕駛執照，而限
    縮原條文之適用範圍，即受吊扣駕駛執照處分即不在本條規
    定適用之列，且本件原處分係於98年6月12日裁決，自應依
    修正後之道路交通管理處罰條例第68條規定裁處方屬適法。
三、經查，受處分人於聲明異議狀中對於其確有酒後駕車之前開
    違規行為此節並不爭執，且有舉發違反道路交通管理事件通
    知單、原處分裁決書各1份附卷可稽，受處分人前開違規行
    為固堪以認定。惟查，受處分人係駕駛上開自用小客貨車違
    規，且依修正後道路交通管理處罰條例第68條規定，受吊扣
    駕駛執照處分時，已不得再吊扣受處分人所持有各級車類之
    駕駛執照，已如前述，則受處分人駕駛自用小客貨車違反道
    路交通管理處罰條例第35條第1項第1款規定，自應吊扣其小
    型車普通駕駛執照1年方是，原處分關於「吊扣機車駕駛執
    照12個月」部分之處罰，即非合法，應認本件異議為有理由
    ，原處分關於吊扣機車駕駛執照12個月部分應予撤銷，並就
    該撤銷部分改諭知如主文第2項所示之處罰，以資適法。
四、據上論斷，應依道路交通管理處罰條例第87條第2項，道路
    交通案件處理辦法第20條規定，裁定如主文。
中    華    民    國    98    年    7     月    22    日
                        臺灣臺中地方法院交通法庭
                                法  官  丁智慧
上正本證明與原本無異。
如不服本裁定，應於送達後5日內，向本院提出抗告狀。(應附繕
本)
                                書記官  林錦源
中    華    民    國    98    年    7     月    22    日


司法院資訊處製作；財團法人民間司法改革基金會備份。
